【裁判字號】    99,抗,92
【裁判日期】    990621
【裁判案由】    拍賣抵押物
【裁判全文】
臺灣桃園地方法院民事裁定                99年度抗字第92號
抗  告  人  甲○○
相  對  人  乙○○
上列當事人間拍賣抵押物事件，抗告人對於民國99年5 月13日本
院簡易庭司法事務官99年度司拍字第355 號民事裁定提起抗告，
本院裁定如下：
    主  文
抗告駁回。
抗告程序費用新臺幣壹仟元由抗告人負擔。
    理  由
一、按抵押權人，於債權已屆清償期，而未受清償者，得聲請法
    院，拍賣抵押物，就其賣得價金而受清償，民法第873 條定
    有明文。次按抵押權人聲請拍賣抵押物之裁定，係屬非訟事
    件，祗須其抵押權已依法登記，並依登記之清償期業已屆至
    而未受清償時，法院即應為准許拍賣抵押物之裁定，如對於
    此項法律關係有爭執者，應由有爭執之人提起訴訟，以求解
    決，不得僅依抗告程序聲明其有爭執，並據為廢棄拍賣裁定
    之理由（最高法院58年台抗字第524 號、51年台抗字第269
    號判例可資參照）。
二、抗告意旨略以：抗告人與相對人間並無任何債權債務關係存
    在，且本件相對人所提出之債權證明文件係第三人吳文順簽
    發之本票，而非抗告人所簽發之本票，遑論該本票已罹於時
    效，故該本票顯非本件最高限額抵押權之債權證明文件，原
    審未依規定審查債權證明文件且未命相對人提出即逕為准予
    拍賣之裁定，於法未合。況於相對人為本件拍賣抵押物裁定
    之聲請時，抗告人並不知悉相對人係依何法律關係為本件聲
    請，於民國99年5 月6 日收受原審命抗告人陳述意見之通知
    後隨即於翌日聲請閱卷，並經原審通知於同年月12日下午閱
    卷，並於同年月18日提出陳述意見狀，然原審竟於抗告人閱
    卷後之同年月13日即作成原審裁定，顯見原審於裁定前未給
    予抗告人充分之準備期間，不願給予抗告人任何陳述意見之
    機會，違反司法事務官辦理拍賣不動產抵押物裁定事件規範
    要點第4 點、第6 點，應使債務人就抵押權所擔保之債權有
    陳述意見之機會及以書面方式通知債務人表示意見者，宜適
    度預留債務人準備期間之規定，有違程序保障原則。為此，
    爰依法提起抗告。並聲明：原裁定廢棄，駁回相對人之拍賣
    抵押物之聲請。
三、經查，本件相對人主張對於抗告人及第三人吳文順有原裁定
    所載之債權，並經依法登記，相對人對抗告人及第三人吳文
    順之債權又已屆清償期而未受清償，有相對人提出之土地及
    建物登記第二類謄本、他項權利證明書、抵押權設定契約、
    本票等件為證，原法院據以准許相對人拍賣抵押物之聲請，
    即無不當。抗告意旨雖以相對人所提出之債權證明文件係第
    三人吳文順簽發之本票，而非抗告人所簽發之本票等語，惟
    觀之系爭不動產之他項權利證明書、土地及建物謄本之登記
    資料及抵押權設定契約書之記載，本件抵押權之債務人為抗
    告人及吳文順，設定義務人則為抗告人，堪認抗告人係提供
    系爭不動產就相對人對抗告人及吳文順間一定範圍內之債權
    為擔保，而相對人所提出吳文順簽發之本票，形式上已足認
    係就系爭最高限額抵押權所擔保之債權聲請拍賣抵押物。至
    其所謂系爭本票已罹於時效云云，則屬於實體事項，依首開
    說明，並非本件非訟程序得審酌者，抗告人應就爭執事項，
    另行起訴，以求解決。抗告人另以原審未適度預留債務人準
    備之期間，有違程序保障原則云云，惟查抗告人既已於99年
    5 月7 日即知悉相對人為本件拍賣抵押物之聲請，然其因可
    歸責於己之事由遲至同年月10日方遞狀聲請閱卷，有本院收
    文章戳蓋於民事閱卷聲請狀可按，是自抗告人於99年5 月7
    日知悉時至原審於99年5 月13日裁定時，抗告人已有充裕時
    間準備，難認原審未適度預留準備期間，而有違程序保障原
    則。從而，本件抗告，為無理由，應予駁回。
四、據上論結，本件抗告為無理由，依非訟事件法第21條第2 項
    、第24條第1 項、第46條，民事訴訟法第495 條之1 第1 項
    、第449 條第1 項、第78條，裁定如主文。
中    華    民    國    99    年    6     月    21    日
                  民事第二庭  審判長法  官  劉克聖
                                    法  官  張金柱
                                    法  官  楊晴翔
以上正本係按原本作成。
不得再抗告。
中    華    民    國    99    年    6     月    22    日
                                    書記官  黃盈菁

司法院資訊處製作；財團法人民間司法改革基金會備份。
